【裁判字號】    99,上訴,730
【裁判日期】    991116
【裁判案由】    毒品危害防制條例
【裁判全文】
臺灣高等法院臺南分院刑事判決         99年度上訴字第730號
上  訴  人
即  被  告  乙○○
選任辯護人  熊家興律師
            李國禎律師
上列上訴人因毒品危害防制條例案件，不服臺灣臺南地方法院98
年度訴字第1363號中華民國99年6月17日第一審判決（起訴案號
：臺灣臺南地方法院檢察署98年度偵字第10915號），提起上訴
，本院判決如下：
    主  文
原判決關於附表編號1所示之罪及定其應執行刑部分，均撤銷。
乙○○犯如附表編號1所示販賣第二級毒品罪，處有期徒刑柒年
。
其他上訴駁回。
上訴駁回與撤銷改判部分所處之刑，應執行有期徒刑壹拾柒年，
扣案第一級毒品海洛因壹包（驗餘淨重零點零貳柒公克）及其包
裝袋沒收銷燬之，販賣第一級毒品所得共新臺幣貳仟元沒收，如
全部或一部不能沒收時，以其財產抵償之。
    事  實
一、乙○○明知海洛因及甲基安非他命分別為毒品危害防制條例
    所規範之第一級及第二級毒品，非經許可，不得持有、販賣
    ，竟意圖營利，利用0000000000號行動電話（未扣案）及00
    00000000號行動電話作為與購毒者聯絡交易毒品之工具分別
    於如下所示之時間地點為下列販賣第一、二級毒品之行為：
    (一)乙○○基於販賣第二級毒品以營利之犯意，以上開行動電
      話與購毒者甲○○聯絡，雙方約定於98年7月12日下午4、
      5時許在臺南縣佳里鎮「鎮山宮」會面後，乙○○以新台
      幣（下同）3千5百元之價格販賣第二級毒品甲基安非他命
      約四分之一兩予甲○○，甲○○因金錢不便係以賒欠方式
      欠帳，而販賣第二級毒品甲基安非他命予甲○○（即附表
      編號1者）。
    (二)乙○○基於販賣第一級毒品以營利之犯意，於98年7月20
      日上午7時許，以上開行動電話與購毒者戊○○聯絡，雙
      方約定在臺南縣佳里鎮某大廟處，乙○○以1千元之代價
      販賣第一級毒品海洛因1包予戊○○（起訴書誤載為劉駿
      逸，即附表編號2者）。
    (三)乙○○基於販賣第一級毒品以營利之犯意，於98年7月30
      日上午7時許，以上開行動電話與購毒者甲○○聯絡，雙
      方約定在臺南縣西港鄉西港大橋旁，乙○○以1千元之代
      價販賣第一級毒品海洛因1包予黃琮輝（即附表編號3者）
      。
    嗣警接獲線報於98年7月31日上午7時20分許前往臺南縣安定
    鄉海寮村海寮134-38號前（即西港大橋旁）查緝毒品交易，
    因乙○○見警員靠近即隨手丟棄類似毒品之物後欲騎乘機車
    逃逸，經警當場追捕，分別於其身上、機車置物箱內扣得甲
    基安非他命共2包（驗餘淨重分別為0.405公克及0.112公克
    ）、圓球型玻璃瓶吸食器共2支、0000000000號行動電話1支
    等物，並於乙○○疑似丟棄毒品處扣得海洛因1包（驗餘淨
    重0.027公克），後因丙○○、戊○○及甲○○分別於98年7
    月31日至8月2日間撥打已被查扣之0000000000號行動電話，
    欲向該電話持有人購買毒品，經警接聽後約詢上開3人見面
    始循線查知上情。
二、案經臺南縣警察局佳里分局報告臺灣臺南地方法院檢察署檢
    察官偵查起訴。
    理  由
壹、程序部分：
一、按被告以外之人於審判外之言詞或書面陳述，除法律有規定
    者外，不得作為證據，刑事訴訟法第159條固定有明文。惟
    按被告以外之人於偵查中向檢察官所為之陳述，除顯有不可
    信之情況者外，得為證據；被告以外之人於檢察事務官、司
    法警察官或司法警察調查中所為之陳述，與審判中不符時，
    其先前之陳述具有較可信之特別情況，且為證明犯罪事實存
    否所必要者，得為證據；被告以外之人於審判外之陳述，雖
    不符前四條之規定，而經當事人於審判程序同意作為證據，
    法院審酌該言詞陳述或書面陳述作成時之情況，認為適當者
    ，亦得為證據；當事人、代理人或辯護人於法院調查證據時
    ，知有第159條第1項不得為證據之情形，而未於言詞辯論終
    結前聲明異議者，視為有前項之同意，同法第159條之1第2
    項、第159條之2、第159條之5分別定有明文。
二、查本件證人丙○○、戊○○、甲○○分別於警詢時之證述，
    均屬被告以外之人於審判外之陳述，被告乙○○及其辯護人
    主張無證據能力，依刑事訴訟法第159條之規定，原應認無
    證據能力。惟查就證人丙○○、戊○○之警詢筆錄部分，因
    渠等於原審及本院審理時所為之證述，與丙○○於警詢、偵
    查中具結後，戊○○於警詢中所為證詞明顯不符，渠等雖稱
    係因擔心遭檢察官向法院聲請羈押，因而聽從警員指示，並
    依照警員事先打好之筆錄內容製作警詢筆錄，若有不從則遭
    警員停止錄音云云。然經原審法院勘驗警詢之錄音光碟結果
    ，該警詢錄音除可證明渠2人之警詢筆錄係採一問一答之方
    式製作，當中亦留有證人思考時間及警員敲打電腦鍵盤時自
    然停頓及聲響，並無證人2人所述依稿照唸之情，其中亦無
    遭警員中斷錄音之情形，而警員對於其2人指證被告照片時
    有再三確認，縱有要求證人必須指認販毒者，且須至法院作
    證等語，或告知證人所述吸毒時間顯與事實有差距應予更正
    及提示被告特徵等情，亦屬提醒性質，並非即可認為其2人
    之供述並無任意性可言，益證其2人所辯遭警脅迫而指證被
    告販毒云云顯與事實不符。又經原審勘驗證人丙○○於檢察
    官偵查時之錄影光碟之結果，可知丙○○於偵查中所為不利
    於被告之陳述，除與警詢內容相同外，當中亦多有補述，而
    檢察官於訊問中曾多次告知其當日係以證人身分應訊，並無
    遭檢方聲請羈押之可能，丙○○亦否認曾遭員警指示必須違
    背己意指認被告，且當場以照片指認被告販毒等情，均足認
    其於警詢及偵查中所證，均係基於自由意識所為。又證人丙○○及戊○○於原審審理期日前來法院作證時，均係與被告
    乘坐同一囚車而來，亦據渠2人供承在卷，因未管制渠2人與
    被告交談，則渠2人之證詞自可因與被告串供而遭污染，且
    渠2人於案發當時在警詢或偵查中所證，因最接近案發時點
    而記憶清晰，又甫遭詢問尚不及串供，所證有特別可信之情
    況，亦為證明被告是否涉犯本件販賣第一級毒品案件所必須
    ，依刑事訴訟法第159條之2傳聞法則之例外規定，應得為證
    據。至卷附如指認犯罪嫌疑人紀錄表之文書證據，雖屬被告
    以外之人於審判外所為之書面陳述，原無證據能力，惟依上
    開說明，係證人甲○○、丙○○、戊○○分別於案發當時在
    警詢中所指證，因最接近案發時點而記憶清晰，又甫遭詢問
    尚不及串供，所證有特別可信之情況，亦為證明被告是否涉
    犯本件販賣毒品案件所必須，依刑事訴訟法第159條之2傳聞
    法則之例外規定，亦得為證據。
三、又證人丙○○、甲○○及證人劉廣新於偵查中具結後所為之
    陳述，雖亦為被告以外之人於審判外之陳述，然渠等此部分
    之證詞，除係依法具結後所為，且其中丙○○、甲○○之偵
    查光碟經原審勘驗之結果，均無證據證明有顯不可信之情況
    ，亦得為證據而有證據能力。
四、另卷附警員職務報告乃司法警察單方面就現場所見、所聞記
    錄之文書，屬被告以外之人在審判外之書面陳述，為傳聞證
    據，被告及其辯護人亦主張無證據能力，應予排除。又被告
    雖否認卷附0000000000號行動電話雙向通聯紀錄之證據能力
    ，惟該行動電話門號業經證人甲○○指證係被告販毒所用之
    聯絡電話，與本案有關連性外，又其係電信機關機械性之紀
    錄，其性質非傳聞，且具特別可信而有真實性，自有證據能
    力。至卷附其他通聯紀錄、查詢覆文等資料之文書證據，部
    分屬於被告以外之人於審判外所為之書面陳述，原無證據能
    力，惟被告及辯護人於本院調查證據時，或同意作為證據，
    或知有不得為證據之情形，而未於言詞辯論終結前聲明異議
    ，本院審酌該等傳聞證據作成之情況，亦無違法或不當情事
    ，因而認為適當，故該等傳聞證據均具備證據能力而得作為
    證據，合先敘明。
五、被告及其辯護人於本院主張被查扣之0000000000號行動電話
    ，未經被告同意即由承辦員警丁○○接聽、檢視該行動電話
    之通話紀錄與簡訊內容，並分別與來電之丙○○、戊○○、
    甲○○交談而約定到特定處所，嗣由警方製作筆錄因而取得
    之證詞，顯然違背法定程序，應無證據能力云云。經本院傳
    喚證人丁○○到庭結證稱：「本案查獲當時我在台南縣警察
    局佳里分局偵查隊擔任偵查隊隊長，現在我調到新營分局擔
    任偵查隊隊長。98年7月31日乙○○之販賣毒品案件，是佳
    里派出所的制服員警先查獲乙○○，然後分局長指示我過去
    了解，是否能夠擴大偵辦。我過去看到查扣的手機有4支，
    還有不少量的毒品，應該是有販賣毒品的嫌疑，我在佳里派
    出所就問乙○○是否要自首販賣毒品，但是乙○○否認，我
    就告訴乙○○，等一下若是有人繼續打電話進來要購買毒品
    ，那時候你想要自首，我不讓你自首。我們不是主動以乙○○的電話通知購毒者，而是購毒者主動打電話進來要購買毒
    品的。因為派出所只是簡單辦乙○○施用及持有安非他命，
    送到我們偵查隊的時候，我們需要進行指紋、照相及繕打移
    送書後，才能將被告乙○○送地檢署。在此段期間，剛好有
    吳孟策在將軍漁港前鹽興橋打乙○○扣案的行動電話其中1
    支，說要購買毒品，我就告訴他說要在何處等候，吳孟策就
    說要在將軍漁港前鹽興橋等候購毒。後來我就帶同偵查佐共
    4人開一部偵防車過去，我到達現場時，不知道該人是否為
    吳孟策，只知道此人要購毒，我們走過去後有看到有人在釣
    魚，我們另看到1個人在橋上那邊騎乘自行車在附近騎來騎
    去，我就對他招手請他過來，吳孟策到我車窗邊，我就用台
    語問他是否『軒仔』的朋友，他回答說是，然後他就拿出1
    千元給我。因為他在電話中就說要購買1千元的海洛因，他
    在電話中講毒品的代號，如男的或是女的，在電話中也說要
    買一定的數量。他拿錢出來的時候，我就向他說被告乙○○
    已經被我們逮捕了，我們就請他到分局偵查隊製作筆錄。（
    辯護人問：佳里派出所查獲乙○○的時候，就將乙○○的手
    機拿走？）乙○○的手機及毒品相關證物在佳里派出所就已
    經被查扣，後來移送到分局偵查隊，由我們接手偵辦，把乙○○的雙手扣在欄杆上，當時乙○○的手機連同毒品等項證
    物都放置承辦警員的辦公桌上，後來其行動電話響個不停，
    我們就接聽手機，問對方要做什麼事情。（辯護人問：你有
    說扣到數量不少毒品，所以懷疑被告涉嫌販賣毒品，你是否
    記得當時扣到被告有多少毒品及數量？）我不是說被告乙○○有持有多少毒品就認為他有販賣，因為被告乙○○同時持
    有4支手機，至於當時查獲的數量及包數，因為時間已經隔
    了那麼久，我不記得。乙○○的手機響的時候，從來電的顯
    示，只有電話號碼，不能得知來電的身分及目的。（辯護人
    問：你在接聽電話的時候，是否有經過被告乙○○同意？）
    沒有。但我們只要認為懷疑，經過查證，應該沒有什麼不可
    以，其他的單位也有這樣的辦案紀錄。（辯護人問：你有說
    只要你們有懷疑，經過你們查證，你們查證的方法為何？）
    反正手機有響我們就接聽，剛好這支手機響的次數比較多，
    所以我就接聽打手機的人，目的為何。我接到的有吳孟策、
    丙○○、甲○○、戊○○個人打被告乙○○扣案的行動電話
    。（辯護人問：這幾人來電向你說要做什麼事情？）上開4
    人打電話說要購買跟上次一樣的量及東西。甲○○有特別說
    他這次帶朋友來的，如果朋友賒欠不要給他欠。（辯護人問
    ：丙○○、甲○○、戊○○他們電話一拿起來，就說要購買
    東西嗎？）對的。他們用台語說還有無東西，要購買與上次
    相同的東西，大致是這樣。（辯護人問：你們無問他們是要
    買東西，才約他們出來？）沒有。那是他們主動說要買東西
    ，才約出來的。（辯護人問：你們如何用什麼理由與他們見
    面？）他們說要買東西，我們就與他們約地點見面，接電話
    的人他們也沒有發現我不是乙○○，我們就按照他們指定的
    時地與他們見面。警卷第45頁之職務報告是我製作。（辯護
    人問：該職務報告第1頁倒數第6行以下，請你說明？）這是
    我們約吳孟策在將軍漁港前鹽興橋見面，我們在該橋等候吳
    孟策的時候，也有攜帶扣案的乙○○行動電話，吳孟策尚未
    出現的時候，丙○○剛好也打被告乙○○的行動電話進來，
    問我們人在哪裡，我就告訴丙○○，我在將軍漁港前鹽興橋
    等人，丙○○問說需要多久時間，我回答說不一定，丙○○
    就說他要從佳里郵局趕到將軍漁港前鹽興橋。（辯護人問：
    由職務報告內容來看，是你以言語引誘購買毒品出來的？）
    我的職務報告是擇要記載，不是很完整，丙○○打電話進來
    是問我人在哪裡，再說要購買與上次一樣的量，問我什麼時
    候，可以回去。（辯護人問：就丙○○、甲○○、戊○○3
    個指證的人，你有無回撥他們的電話回去？）都沒有。（檢
    察官問：你是因為什麼原因及什麼證據認為被告乙○○有販
    賣毒品而擴大偵辦？）我們查扣得毒品數量比一般的人多，
    並且有查扣4支手機，手機的內的簡訊內容，疑似連絡購毒
    的內容。清查通聯紀錄發現對方有一些毒品的前科。在被告
    乙○○手機電話簿內有記載『隆仔』此人，經查是我們列管
    的施用毒品的煙毒犯，手機租用的名義人就是『隆仔』。（
    辯護人問：是否還有其他的人？）其餘清查的人，我都交給
    偵查隊的隊員去清查，也有不少有毒品的前科。（受命法官
    問：檢察官剛剛有問你，你如何知道被告有販賣毒品的嫌疑
    ，你說有查獲不少毒品及4支手機，你是不是因為有這些懷
    疑，而被告乙○○的手機有來電，你才去接聽電話？）我們
    不是刻意要辦乙○○販賣毒品的案子，是剛好乙○○扣案的
    行動電話一直有外線打進來，所以我們才接聽該行動電話，
    然後發現有販賣毒品的嫌疑，才約對方出來繼續偵查。（受
    命法官問：假如被告乙○○只被查獲少量的毒品及1支行動
    電話，並承認只有施用毒品，此時被查扣的行動電話，有外
    線打進來，你們是否會主動接聽被告乙○○的行動電話？）
    不會。扣案的手機是乙○○私人的手機，原則上我們不會主
    動接聽，因為我們查出該手機登記的名義不是乙○○的名字
    ，查扣的4支手機中，有2支上面有手槍的照片，是貝瑞塔及
    克拉克形狀的手槍。我們清查他的手機的電話簿及簡訊內容
    高度懷疑乙○○有販賣毒品，所以才會去接聽行動電話。（
    受命法官問：跟查扣數量比較多的毒品有無關連？）有關連
    。（受命法官問：被告說查扣的手機只有1支開機，其餘幾
    支你幫他開機的是否如此？）我們沒有幫乙○○被查扣的手
    機開機，在佳里派出所查扣的時候，這支販毒的手機就一直
    在響，佳里派出所的員警都沒有接，所以我們確實沒有幫被
    告開機。」等語（本院卷第83-86頁）。又證人戊○○於本
    院結證稱：「98年8月1日有被警察以電話約出來，到警察局
    製作筆錄，當天我打電話過去說要拿東西，我約他們去麻豆
    ，對方就叫我快點去，否則他們要走了。電話接通後，我用
    台語說我要過去拿東西，所說的拿東西是購買毒品。當時不
    知道對方接聽電話的人是誰。」等語（本院卷第87頁正、背
    面）。證人甲○○於本院結證稱：「有於8月2日打行動電話
    給對方，是我約對方見面，的目的是要拿東西，與上次一樣
    。所說要拿東西是毒品。我跟他們見面的時候，他們有出示
    類似毒品我要購買的東西，他們表明是警察的身分，有無出
    示證件我不記得了，叫我與他們回去。」等語（本院卷第88
    頁背面及第89頁）。查證人丁○○已明確證稱：因查扣得毒
    品數量比一般的人多，並且有查扣4支手機，手機內的簡訊
    內容，疑似連絡購毒的內容。清查通聯紀錄發現對方有一些
    毒品的前科。在被告乙○○手機電話簿內有記載『隆仔』此
    人，經查是伊等列管的施用毒品的煙毒犯，手機租用的名義
    人就是『隆仔』。伊等不是刻意要辦乙○○販賣毒品的案子
    ，是剛好乙○○扣案的行動電話一直有外線打進來，所以伊
    等才接聽該行動電話，然後發現有販賣毒品的嫌疑，才約對
    方出來繼續偵查。如果乙○○只被查獲少量的毒品及1支行
    動電話，並承認只有施用毒品，此時被查扣的行動電話，有
    外線打進來，伊等是不會主動接聽乙○○私人的手機，是因
    為伊等查出該手機登記的名義不是乙○○的名字，查扣的4
    支手機中，有2支上面有手槍的照片。伊等清查他的手機的
    電話簿及簡訊內容高度懷疑乙○○有販賣毒品，所以才會去
    接聽行動電話。沒有幫乙○○就被查扣的手機開機，在佳里
    派出所查扣的時候，這支販毒的手機就一直在響等情，再參
    諸上開證人戊○○、甲○○之證述，均不是由警主動約其等
    出來，而是欲購買毒品之人主動打被告被查扣之行動電話要
    購買毒品。從而被告及其辯護人稱證人丁○○代被告接聽扣
    案被告之行動電話，因而約證人證人戊○○、甲○○等人到
    特定處所，由警方製作筆錄因而取得之證詞，違背法定程式
    無證據能力云云，並不足采。
貳、撤銷改判部分（即被告販賣第二級毒品予甲○○部分）：
一、訊據上訴人即被告乙○○矢口否認有利用0000000000號行動
    電話及0000000000號行動電話販賣第二級毒品予證人甲○○
    之犯行，辯稱：伊於98年7月31日上午7時20分許前往西港大
    橋，係因「財仔」與伊相約要返還伊借款5百元，而伊見警
    員前來，因擔心施用第二級毒品甲基安非他命之事遭警查獲
    ，故而逃逸，警方於當日在地上所查扣之海洛因1包並非伊
    所有，扣案安非他命2包均係伊購買後欲供自己施用。又伊
    並不認識證人甲○○，亦未曾使用0000000000號行動電話，
    所使用0000000000號行動電話與甲○○亦無通聯紀錄，也不
    可能有所謂第一次買賣毒品就讓證人甲○○賒欠價金之情事
    ，證人甲○○指認伊販賣第二級毒品，應係遭警栽贓所致，
    且伊平日係在臺南市安南區和順工業區內之富添工業股份有
    限公司（下稱富添公司）工作，工作時間自上午7點半起至
    下午5點半止，不可能有空閒時間販賣毒品，況0000000000
    號行動電話非伊所申辦，於98年7月12日並有在高雄左營使
    用之紀錄，顯非伊所使用云云。
二、經查：
  (一)證人甲○○於98年間經由友人綽號「家和」之介紹，因而於
    同年7月12日下午約3時許，利用臺南縣六甲鄉甲東村靠近保
    安宮旁號碼為00-0000000號之公共電話撥打「家和」所提供
    之0000000000號行動電話號碼與被告聯絡，欲以賒欠方式，
    向被告購買甲基安非他命1包，經被告於電話中同意後，甲○○遂依被告指示前往臺南縣佳里鎮「鎮山宮」內以號碼為
    00-0000000號投幣式電話撥打被告之0000000000號行動電話
    聯絡被告並等待，而於當日下午約5時許自被告手中購得重
    量約四分之一錢，價格為3千5百元之甲基安非他命1包，被
    告並告知所使用之0000000000號行動電話日後將停用，可使
    用0000000000號行動電話與之聯絡，後甲○○於98年8月2日
    下午3時許在「鎮山宮」00-0000000號投幣式電話撥打00000
    00000行動電話欲向被告購買甲基安非他命時，為查扣上開
    電話之警員丁○○所接聽並將甲○○約詢到案等情，業據證
    人甲○○於偵查及原審法審理時，及證人丁○○於本院審理
    時結證明確（偵查卷第90-92頁，原審卷一第142-146頁），
    核與卷附0000000000號及000000000 0號行動電話通聯紀錄
    中所載，該0000000000號行動電話於98年7月12日下午1時33
    分、下午2時31分各與00-0000000號電話間有2筆受話紀錄（
    偵查卷第117頁），該0000000000號行動電話於98年7月12日
    下午3時40分許至同日下午4時49分止與00-0000000號電話間
    有5筆受話紀錄（偵查卷第117頁，及原審卷一第114頁），
    又0000000000號行動電話於98年8月2日下午3時11分許與00-
    0000000號電話有1筆受話紀錄（原審卷一第109頁）均相符
    合，並有0000000000號行動電話門號用戶資料查詢、00-000
    0000號電話之用戶資料查詢、98年7月間通聯紀錄、臺南縣
    警察局佳里分局98年11月19日南縣佳警偵字第0980015501號
    函附裝設於臺南縣六甲鄉甲東村保安宮附近之公共電話號碼
    為00-0000000號及其通聯調閱查詢單各1份附卷可稽（原審
    卷一第113-114頁，第124-125頁）。
  (二)被告雖以：證人甲○○原於警訊中稱綽號「家和」之友人係
    給其0000000000號行動電話與之聯絡，後又於偵查中突然改
    稱0000000000號行動電話始為綽號「家和」所提供，000000
    0000號行動電話係其所告知，所述已前後不一，亦恐係遭檢
    方提示後所證，並不可採；又0000000000號行動電話係居住
    於高雄市左營區一名為「陳文全」之人所申辦，且該電話於
    98年7月12日撥打及接收電話時之基地台位置亦曾出現在高
    雄市左營區，可見該電話應係「陳文全」所使用；況其與甲○○並不認識，根本不可能有甲○○所證第一次出售毒品就
    給他人賒欠之可能云云置辯。然查：
    (1)經原審法院依職權勘驗證人甲○○於98年8月18日偵訊錄
      影光碟之結果，其內容除與偵查筆錄大致相符外，另依據
      勘驗內容中檢察官與甲○○之對話：「檢（即檢察官）：
      那你八月二號也是打算要……。」、「林（即甲○○）：
      我那天喔～打的電話是0000000000。」、「檢：嗄，不是
      剛剛那支的……。」、「林：是！是！是！啊是去，我去
      ，他說那支電話怪怪的。」、「檢：嘿～」、「林：是那
      個『哥仔』叫我改天再打這支的。」、「檢：你再講一次
      。」、「林：就是……那個……。」、「檢：7月十幾號
      那次。」、「林：嘿！」、「檢：你向他購買。」、「林
      ：是……（聽不清楚）跟他說0000000000喔～」、「檢：
      等一下喔！那你後面為什麼改成728那一支啊？」、「林
      ：因為，因為是那個『哥仔』跟我講的，叫我……」、「
      檢：以後改成728那支？」、「林：對！對！對！對！」
      、「檢：所以七月十幾號那次不是打728那支？」、「林
      ：是！是！是！」、「檢：那你怎麼沒有早一點講？」、
      「林：……」、「檢：乙○○的手機是....？你再講一遍
      ……09？」、「林：我記不大清楚……我知道好像是0000
      000000」、「檢：0000000000」、「林：我也記得不是很
      清楚啦～因為他，去跟他拿第一次十幾號那次嘛！他就叫
      我以後。」、「檢：以後改打……。」、「林：另外那一
      支我就沒有記得很清楚了。」、「林：啊我第一次在鎮山
      宮那邊打的也是，第一次嘛！」、「檢：對！」、「林：
      也是打那一支0000000000……」、「檢：乙○○跟我說，
      叫我以後要買安非他命的時候改撥0000000000？是不是？
      」、「林：是！」、「檢：0000000000是不是？」、「林
      ：是！」、「檢：在八月二號的時候撥打0000000000？」
      、「林：是！」、「檢：你說0000000000這支電話是『家
      和』告訴你乙○○的電話是不是？」、「林：是！是！是
      ！」、「檢：（書記官紀錄內容）沒錯喔？」、「林：沒
      錯！」等語。其中甲○○就其在警詢中何以誤證在98年7
      月12日係以0000000000號行動電話聯絡被告購買毒品一事
      之前因後果已敘述甚詳，當中並無不合理之處，且從檢察
      官聽聞甲○○前揭所述後語帶驚訝，除一再與甲○○確認
      外，甚而責怪甲○○：「那你怎麼沒有早一點講？」等語
      ，益證前揭0000000000號行動電話門號確非檢方事先調查
      後誘導甲○○證述而來。況觀諸0000000000號行動電話之
      申辦資料及於98年7月8日至同月20日之通聯紀錄，可知該
      行動電話之通話數量於98年7月18日後，從動輒數10通至
      上百通之通話量，驟然減至2通（如98年7月18日）、1通
      （如98年7月20日）或甚至完全無通話紀錄（如98年7月19
      日），並於98年8月14日因積欠通話費遭電信公司停用之
      情形（偵查卷第108-127頁），均足應證甲○○於偵查中
      所述：其於98年7月12日以0000000000號行動電話聯絡被
      告並向被告購得3千5百元之甲基安非他命後，被告告知上
      開電話怪怪的要停用，下次可改撥0000000000號行動電話
      與之聯絡等情，均屬實在，應屬可採。被告辯稱：證人甲○○就電話來源所證前後不一，應係檢方誘導所致，且依
      據0000000000號行動電話門號用戶資料可知該門號係「於
      98年10月始停用」，其怎可能告知甲○○該電話沒有在用
      云云，顯屬卸責之詞，均不可採。
    (2)再依據卷附0000000000號行動電話門號之使用人資料及申
      辦資料，雖可證前揭門號係由居住於高雄市左營區之「陳
      文全」於98年6月8日所申辦（原審卷二第125-126頁），
      並非被告本人所申辦。惟現今法規及社會現實狀況並無強
      制行動電話申辦人必須將所申辦之行動電話自辦自用且不
      得交予他人使用之情形，被告亦不諱言其於98年7月31日
      為警查獲時所查扣之4支行動電話內，其中有3支行動電話
      均非以其名義申辦，甚至無法交待其中2支行動電話申辦
      者之真實姓名及年籍資料，是該0000000000號行動電話門
      號非被告所申辦一情，但依上開論證，仍難遽認該行動電
      話門號非被告所使用。且被告於98年7月31日檢察官偵訊
      時自承：「（〈提示扣案物照片〉扣案4支手機用多久？
      ）編號1沒用多久，用1個多月。編號2是高雄朋友上星期2
      在麻豆交流道交給我，他叫華仔或南仔。編號3是我媽辦
      的，我借朋友一個月前還我的。編號4是跟編號2一起拿給
      我，編號4本來是我的，他還我。」、「（這4支電話最近
      一星期有無借別人？）都我保管。」、「（0000-000000
      、0000-000000這兩支電話使用多久？）0000-000000是我
      辦的，用好幾年，是插在編號4手機。0000000000是我母
      親辦給我，我用了大約一個月，是插在編號3手機，這支
      也是南仔叫我辦給他用。這兩支最近一星期都我在用。」
      等語，可知插在編號3手機之0000000000號行動電話係被
      告在98年7月31日遭警查獲前一個月即自友人「南仔」處
      取回保管，又經原審法院將該行動電話通聯紀錄與000000
      0000號行動電話通聯紀錄相比對之結果，該2支電話於98
      年7月10日起至同月18日止之通聯紀錄基地台相關位置均
      幾近相同，顯係同一人所使用；另觀諸0000000000號行動
      電話於98年7月10日至同年月31日通聯紀錄之基地台位置
      ，通常係於臺南縣佳里鎮、西港鄉、安定鄉範圍內，而與
      卷附富添公司函覆原審法院之被告人事資料表（參見原審
      卷一第31-33頁）內被告現住地臺南縣佳里鎮六安里42號
      住處相近外，若再與被告於98年7月份在富添公司上班之
      考勤表相核對之結果，該電話通聯紀錄基地台位置係於早
      晨從臺南縣佳里鎮、西港鄉、安定鄉移動至永康市，再於
      晚間從永康市回到佳里鎮○○○鄉○路線移動之日期，亦
      恰與考勤表中被告有上班日期自其臺南縣佳里鎮住處前往
      位於臺南市○○區○○路89巷6號富添公司工作之路線相
      符，適足證0000000000號行動電話及0000000000號行動電
      話於98年7月間確均係由被告所持有使用。被告於原審審
      理時另辯稱：0000000000號行動電話非其所有，「志仔」
      曾向其借過這支電話，又0000000000號行動電話於98 年7
      月12日曾出現在高雄市左營區○○○鎮○路竹鄉，再出現
      在臺南縣安定鄉、西港鄉，應非其所使用云云。但查依上
      開論證，足證0000000000號行動電話及0000000000號行動
      電話於98年7月間確均係由被告所持有使用，被告雖有上
      開辯解，但查台灣地區公路網已成型，高雄市與臺南縣佳
      里鎮間有二條南北向高速公路，也有省路可供通行，如開
      車行駛高速公路，該二地之間只要一小時餘即能到達，故
      如中午時分在高雄市，於下午即能返回臺南縣佳里鎮，而
      被告未舉證證明其於98年7月12日公休期間之中午時分前
      往高雄市後，何以不可能於下午返回臺南縣佳里鎮「鎮山
      宮」之不在場證明及其正當理由，則被告上開辯解，顯係
      飾卸之詞，不足採信。
  (三)被告另辯稱：其與證人甲○○素不相識，不可能如甲○○所
    證第一次販賣毒品予甲○○即同意賒欠云云。然查被告於檢
    察官偵查中即已供稱：「（今日為何去海寮？）7月初他跟
    我借5百元去加油，人家叫他財仔，今天是他約我出來說要
    還錢，我有收到他3百元，他說還要欠2百元，警察沒有去抓
    那個人。」、「（你身上查獲現金來源？）一些朋友還我，
    一些是我要繳保險、信用卡的。8500元是人家還我的，其他
    都是我的錢。」、「（外面還有多少人欠你錢？）欠我錢的
    很多人。我有去貸款20萬元還負債。包子也欠我錢，我有看
    過包子，他跟朋友來找我，包子欠我2、3千，還沒有還我，
    我也沒有跟他要。」、「（對於吳孟策於警詢之陳述，有何
    意見？）我對於他所說的透過朋友，所謂的那個朋友很懷疑
    。我根本不知道這些指認我的人私底下有與警察講些什麼，
    而變成都是跟我買。這指認我的兩個人，與我有金錢糾紛，
    我根本不知道他們的名字，他們有欠我錢。」、「（不知道
    他們名字，為何會欠你錢？）朋友找我過來借他們錢。」、
    「（不知道名字，為何要借他們錢？）我一個朋友找我認識
    他們的，都是向我借2、3千元而已，他們說初五領錢就會還
    我錢。我是想幾千元而已，借他們沒有關係。」、「（為何
    他們要陷害你？）因為我有找人跟他們討錢，我找人跟他們
    說欠我的2、3千元就是要還我，結果不還我，就跑給我追。
    」等語，足見被告確有借錢予不認識之人之可能外，另其所
    供雖不認識借錢之人，但該人均係朋友所介紹，且僅借款2
    、3千元，並約定月初領錢時還款等語，若省略當中有無毒
    品交易之情形後，其餘所述即核與證人甲○○於偵查及原審
    審理時所證：其係透過綽號「家和」之友人介紹並給其0000
    000000號行動電話向被告購買甲基安非他命，綽號「家和」
    當時有告知其被告人很好，所以其在98年7月12日下午向被
    告購買毒品時，即已先在電話中告知被告將賒欠價金到8月7
    日領錢時給付，並於被告同意後才購得3千5百元之毒品等語
    不謀而合。而證人甲○○於98年7月12日向被告購買毒品前
    如與被告素不相識，被告又肯在此情形下讓其賒欠毒品價金
    ，則被告對甲○○而言，縱非有恩，但亦與之無怨。而以甲○○尚於98年8月2日主動撥打0000000000號行動電話欲向被
    告購買毒品，亦可知被告於該日之前並無向其索討債務之情
    ，否則甲○○早該避之唯恐不及，豈有自己撥打電話自投羅
    網之可能，更遑論甘冒偽證罪責誣陷被告之必要，是甲○○
    於偵查及原審法院審理時所證：被告曾於98年7月12日下午4
    、5時許，售予其重量約四分之一錢，價格為3千5百元之第
    二級毒品甲基安非他命1包，並同意讓其賒欠價金至同年8月
    7日等語，應屬實在，被告所辯其並未販賣第二級毒品甲基
    安非他命予甲○○云云，應屬畏罪之詞，不足採信。
三、按毒品危害防制條例所規定之販賣毒品罪，雖未明示「營利
    之意圖」為其犯罪構成要件，然「販賣」一語，在文義解釋
    上當然已寓含有買賤賣貴，而從中取利之意思存在，且從商
    業交易原理與一般社會觀念而言，販賣行為在通常情形下，
    仍係以牟取利益為其活動之主要誘因與目的；衡以毒品之非
    法交易向為政府查禁森嚴且重罰不寬貸之行為，為一般民眾
    普遍認知之事，而證人甲○○與被告間均無深切交情，倘非
    有利可圖，被告絕無平白甘冒被查緝重罰之高度風險，而單
    純代不相識之他人購買毒品之理，是其販入之價格當較其出
    售之價格為低，而有從中賺取買賣價差牟利之意圖及事實，
    應屬合理認定。又販賣毒品非可公然為之，亦無公定價格，
    容易分裝並增減份量，而每次買賣之價量，可能隨時依雙方
    關係深淺、資力、需求量及對行情之認知、來源是否充裕、
    查緝是否嚴緊、購買者被查獲時供述購買對象之可能風險之
    評估等，而異其標準，非可一概論之，是販賣毒品之利得除
    被告供述之價量俱臻明確外，委難察得其交易實情，然販賣
    者從價差或量差中牟利之方式雖異，惟其販賣行為在意圖營
    利則屬同一；從而，舉凡有償交易，除足以反證其確係另基
    於某種非圖利本意之關係外，通常尚難因無法查悉其販入價
    格，做為是否高價賣出之比較，諉以無營利之意思而阻卻販
    賣犯行之追訴。本件被告倘未販售上開毒品從中牟利，自無
    平白費時、費力，特意趕赴如附表1所示地點交付毒品予證
    人甲○○之理。是綜上所述，被告販賣第二級毒品予證人甲○○之犯行，洵堪認定，應予依法論科。
四、按甲基安非他命係毒品危害防制條例第2條第2項第2款所明
    定之第二級毒品，未經許可不得販賣。核被告所為，係犯毒
    品危害防制條例第4條第2項之販賣第二級毒品罪。被告販賣
    甲基安非他命前、後持有毒品之低度行為，應為販賣之高度
    行為所吸收，均不另論罪。原審就被告販賣第第二級毒品予
    甲○○部分，認係犯毒品危害防制條例第4條第2項之販賣第
    二級毒品罪，固非無據。惟查販賣第二級毒品罪，其法定本
    刑為「7年以上（15年以下）有期徒刑」，因毒品對社會、
    對個人之危害甚大，立法機關乃制定販賣第二級毒品最輕法
    定本刑為「有期徒刑7年以上」，政府且已多方面宣導毒品
    之危害並雷厲查緝，為社會大眾週知之事實，並應為犯罪行
    為人所明知，則故意犯販賣第二級毒品之罪即難認有何情輕
    法重之情，於客觀上並無足以引起一般同情顯可憫恕之情狀
    ，自無依刑法第59條規定酌減其刑之必要。原審審理結果，
    認被告所涉販賣第二級毒品之罪，並認有情輕法重於客觀上
    足以引起一般同情顯可憫恕之情事，而依刑法第59條規定酌
    減其刑，自非允洽。被告上訴否認有此部分犯行，雖不足採
    收，惟原判決此部分既有上開不當之處，自屬無可維持，應
    由本院予以撤銷改。爰審酌被告前有施用毒品前科，有卷附
    臺灣高等法院被告前案紀錄表一份可按，素行不良，前案經
    本院判刑並予緩刑4年在案，卻不思珍惜改過機會，亦不戒
    除毒癮惡習及以正途取財，反而販賣毒品供人施用藉以牟利
    ，戕害國民身心健康甚鉅，使人沉迷毒癮而無法自拔，並為
    社會治安敗壞之源頭，對於社會平和秩序實有相當程度之危
    害，兼衡量被告之生活狀況、智識程度、犯罪動機、目的、
    經查獲販賣毒品各次之數量及所得利潤，暨犯後仍矢口否認
    犯行，態度惡劣等一切情狀，量處有期徒刑7年；又此部分
    因原判決適用法條不當而撤銷，依刑事訴訟法第370條但書
    規定，得諭知較原審判決較重之刑，併此敘明。至未扣案之
    0000000000號行動電話1支，雖係供被告販賣毒品聯繫之用
    ，登記租用人為「陳文全」，並無證據證明確為被告所有之
    物；另扣案之0000000000號、0000000000號、0000000000號
    及0000000000號行動電話共4支，雖均為被告持有使用，惟
    其中供被告販毒聯繫所用之0000000000號行動電話並非登記
    為被告名義之行動電話（參見原審卷一第105頁），即無證
    據證明係被告所有，另其他3支行動電話及扣案之安非他命
    吸食玻璃管2支、現金2萬600元，均無證據證明與本案有何
    直接關連，均不予宣告沒收，附此敘明。
、上訴駁回部分（即關於販賣第一級毒品予戊○○、丙○○部
    分）：
一、訊據被告乙○○矢口否認有何利用0000000000號行動電話及
    0000000000號行動電話販賣第一級毒品予證人戊○○、丙○○之犯行，辯稱：伊於98年7月31日上午7時20分許前往西港
    大橋，係因「財仔」與伊相約要返還伊借款5百元，而伊見
    警員前來，因擔心施用第二級毒品甲基安非他命之事遭警查
    獲，故而逃逸，惟警方於當日於地上所查扣之海洛因1包並
    非伊所有，而扣案安非他命2包均係伊購買後欲供自己施用
    。又伊並不認識證人丙○○及戊○○，亦未曾使用00000000
    00號行動電話，所使用0000000000號行動電話與證人等亦無
    通聯紀錄，買毒者指認伊販賣第一級毒品予渠，應係遭警栽
    贓所致，且伊平日係在臺南市安南區和順工業區內之富添公
    司工作，工作時間自上午7點半起至下午5點半止，不可能有
    空閒時間販賣毒品，況0000000000號行動電話非伊所申辦，
    於98年7月12日並有在高雄左營使用之紀錄，顯非伊所使用
    云云。
二、經查：
（一）關於被告販賣第一級毒品予證人戊○○部分：
    (一)被告曾於98年7月20日上午7時許，在臺南縣佳里鎮某大廟
      處，以1千元之代價，出售第一級毒品海洛因1包予戊○○
      等情，業據證人戊○○於警詢中證述甚詳，而戊○○於98
      年7月9日、10日、12日至14日、18日、30日、98年8月1日
      曾多次以其家中00-0000000號室內電話（偵查卷第35、36
      頁）分別撥打0000000000號及0000000000號行動電話予被
      告一節，亦有0000000000號及0000000000號行動電話之通
      聯記錄各一份附卷可稽（偵查卷第71、82、111、112、11
      3、115、120頁）。另戊○○於98年8月1日為警查獲後所
      採尿液，經送長榮大學鑑定之結果，確呈鴉片類、可待因
      及嗎啡陽性反應一節，有卷附該大學98年8月12日確認報
      告及尿液送驗對照表各1在卷可參（原審卷一第70-72頁）
      ，足證證人戊○○於警詢中所述：其於98年7月20日曾以
      家中電話向被告購買毒品海洛因1包後，最後係於同年月
      30日上午7時左右，在其位於臺南縣六甲鄉○○街13號住
      處施用完畢，應非無據。
    (二)而證人戊○○雖於原審審理時翻異前詞改稱：其並不認識
      被告，其於98年7月20日所購買之第一級毒品海洛因，均
      係以公共電話向姓名年籍不詳綽號「志仔」之男子聯絡後
      ，在臺南縣永康市的網咖向「志仔」所購得，而其某次於
      網咖向「志仔」購買毒品時，因見「志仔」與被告看起來
      關係不錯，為了方便與「志仔」聯絡，因而向被告要得00
      00000000號電話，其於98年7月30日、8月1日撥打上開電
      話，均係為透過被告找尋「志仔」，至其在警詢時所證曾
      透過「志仔」介紹綽號「黑仔」之被告，並曾於98年7月
      20日向被告購買第一級毒品海洛因，且指認被告販毒，係
      警趁其毒癮發作意識模糊，並恐嚇其不配合指認被告即會
      將其移送地檢署做為要脅，要其將警方預先打好之筆錄照
      唸並指認被告所致，其當時亦有告知警方真正之販毒者為
      「志仔」，但警員仍執意要其指證被告云云。惟查：
      (1)經原審法院勘驗證人戊○○之警詢錄音光碟之結果，其
        證述內容與警詢筆錄內容大致相符外，另該錄音係採一
        問一答方式連續錄製，當中亦留有戊○○思考問題及警
        員敲打電腦鍵盤時自然停頓及聲響，並無戊○○所述有
        毒癮發作意識模糊之跡象或依稿照唸之情形，亦無遭警
        員中斷錄音之情況。至警員於戊○○證稱自己在遭警查
        獲前最後一次施用毒品之情形時，雖曾質疑戊○○所言
        不實，以致戊○○自行將施用日期自98年7月25日更改
        至同月28日甚至30日之情況，然依勘驗筆錄內戊○○與
        警員之對話可知，戊○○先係證稱：其於警查獲最後一
        次係在98年7月25日施用第一級毒品海洛因云云，復又
        證稱：「（25到現在都沒有用了？）3、4天沒有用了啦
        ！」、「（欸！25到現在，今天31號耶！今天，今天初
        一捏！已經一個禮拜呢了！）要不然說，……，好了。
        說28、28啦。」云云，其所證日期即已前後矛盾，而此
        因涉及戊○○日後尿液檢驗報告之結果若呈陽性反應，
        可證明其應係在98年7月31日為警採尿前回溯26小時內
        才有施用第一級毒品之情況，為免被告日後再經檢察官
        傳訊確認，警員始要求戊○○考慮仔細後再予回答；又
        此因牽涉證人戊○○擔心承認當日或前日施用即會遭警
        移送地檢署偵訊，並有即遭檢方聲請觀察、勒戒之可能
        ，因此一般施用毒品之犯罪嫌疑人，通常會隱瞞最後一
        次施用毒品之日期，並將最後一次施用毒品之時間往前
        推挪，是證人戊○○就此問題先證稱係於98年7月25日
        最後一次施用第一級毒品，後改稱為28日甚或30日，亦
        屬人之常情，並不足以認定其於本次筆錄所證其於事項
        均不實在而不可採。
      (2)另依原審勘驗筆錄之內容：「警：你第一次向『黑仔』
        買毒品是在哪邊交易的？」、「劉：在佳里廟啊那邊。
        」、「警：佳里什麼廟？」、「劉：這個我也不怎麼了
        解，他就說佳里大廟那邊而已。」、「警２：來，這給
        你看，哪一個？你向哪一個拿的？」、「劉：這麼模糊
        ，我哪看得懂？」、「警２：這最清楚了，哪有模糊！
        」、「劉：這個啦！」、「警２：對嘛！送回來我不用
        跟你講，你還在看不懂……（聽不懂，音譯），對不對
        ？這個五號！」、「劉：你不可以把我那個捏～」、「
        警２：嗄？」、「劉：……（聽不清楚）」、「警２：
        這一定要指的不可能那個。」、「劉：我不要，我不要
        ，我不要，那個捏～」、「警２：我知道啦！」、「劉
        ：……（聽不清楚）」、「警２：那個到時候會問你…
        …（聽不清楚）」、「劉：像這個都會，規定都會叫我
        啊！」、「警２：對嘛！就幫你註明啊！啊他有什麼特
        徵你寫一寫！什麼特徵？你看他有什麼特徵？……（聽
        不清楚）像被火燒過都可以寫一寫。」、「劉：火燒就
        好了。」、「警２：手燒傷啦！」、「劉：喔，那這樣
        好！這樣好了啊！」、「警２：平頭啦！」、「劉：嗄
        ？」、「警２：平頭仔啦！」、「警：你為什麼認識『
        黑仔』？你甘知？」、「劉：網路認識他的。」、「警
        ：網路？」、「劉：嘿！網咖啦！」、「警：你是上網
        ？」、「劉：網咖啦！去網咖啦！看到他，啊朋友介紹
        的。」、「警：在哪裡的網咖？」、「劉：佳里。」、
        「警：你朋友什麼名字？怎麼連絡？」、「劉：叫『志
        仔』。」、「警：『志仔』喔？」、「劉：嘿！」、「
        警：真名咧？」、「劉：真名我不知道啦！」、「警：
        『志仔』喔？」、「劉：嘿！」、「警：那你都怎麼連
        絡？」、「劉：我都去那間網咖找他的！」、「警：那
        間網咖叫什麼名字？」、「劉：我不知道捏～」、「警
        ：你要怎麼確定毒品都是向『黑仔』買的？」、「劉：
        我喔？」、「警：嘿！」、「劉：因為我只有找他而已
        啊！」、「警：他自己留給你的逆？他留電話給你的逆
        ？」、「劉：是他... 那個『志仔』留給我的。」、「
        警：『志仔』喔？」、「劉：嘿！」、「警：『志仔』
        留『黑仔』的電話給你的暱？」、「劉：嘿！」、「警
        ：啊叫你自己聯絡的喔？」、「劉：嘿！」、「警：你
        甘曾經看過『黑仔』？」、「劉：沒什麼印象了！」、
        「警：啊曾經看過嗎？」、「劉：有啊！啊就……。」
        、「警：有嘛！那現在警方在偵查隊裡面有六張嫌疑人
        的相片，這裡面不一定有『黑仔』，經你看過第幾張是
        『黑仔』？」、「劉：第5啦！」、「警：第5個嗎？編
        號5呢？」、「劉：嘿！」、「警２：你指認的齁～」
        、「劉：嘿！」、「警２：編號幾號？這個給你看過了
        ！你再看看，編號幾號？編號幾號是你說的『黑仔』？
        」、「劉：編號5。」、「警２：你有當場看就對了？
        」、「劉：嘿！」等語，雖可知悉戊○○並無指認被告
        之意願，但依錄音光碟之內容，可知其已多次明確指出
        販售毒品予其之人確為5號照片內之被告，綽號「志仔
        」僅係介紹人而已，其係因擔心日後遭檢察官及法院傳
        訊而與被告當面對質，因而希望警員不要讓其指認，並
        無如戊○○於原審審理時所證：其已告知警員販毒之人
        為「志仔」，但警員置之不理，仍執意要求其指認被告
        等情。且警方於98年7月31日即已約詢證人丙○○及吳
        孟策到案，當中即已知悉持用0000000000號行動電話販
        毒之人之綽號為「軒仔」，若證人戊○○之警詢筆錄確
        為警員預先製作後要求戊○○照唸，則為統一避免院檢
        起疑起見，自應於戊○○警詢筆錄時要求其指認被告之
        綽號為「軒仔」，又豈有改稱「黑仔」之理，況被告之
        皮膚黝黑，綽號為「黑仔」亦與實際情況相去不遠，益
        見戊○○於警詢中證稱其係向綽號「黑仔」之被告購買
        毒品等語，顯係基於其自由意識所為。再以被告所使用
        之0000000000號及0000000000號行動電話之通聯記錄，
        可知證人戊○○於98年7月9日起即與被告有密切聯絡，
        絕非在98年7月20日向「志仔」購買毒品後始取得被告
        電話，或其與被告所稱2人僅見過一面而並不相識之情
        形，是證人戊○○於原審審理時所證，當屬迴護被告之
        詞，並不足採，其於警詢中所述曾於98年7月20日上午7
        時許向被告購買1千元之第一級毒品海洛因1包等情，應
        堪認定。
    (三)至被告雖辯稱：0000000000號行動電話非其所有，且綽號
      「志仔」曾向其借用，綽號「志仔」即為其藥頭綽號「阿
      龍」，其曾見過戊○○，且98年7月20日其在公司上班，
      不可能販賣毒品云云。然被告就該行動電話之情形，先係
      於偵查中供稱：該行動電話係由其母申辦後供綽號「南仔
      」使用，於案發前一月取回自用云云；又於原審訊問時改
      稱該行動電話係售予其安非他命之綽號「阿龍」所交付，
      以供綽號「阿龍」與其聯絡之用云云；後於證人戊○○到
      庭作證後又改稱綽號「志仔」即綽號「阿龍」云云，甚於
      言詞辯論終結前又再改稱該手機非其所有，綽號「志仔」
      曾向其借過云云，前後所供已相互矛盾；又就其與證人戊○○是否相識一情，先係於偵查中及原審訊問時供稱：根
      本不認識戊○○此人云云，在戊○○於原審到庭作證後又
      改稱曾看過戊○○云云，所供亦已前後不一，且00000000
      00號行動電話於98年7月間原即由被告持有使用，另其與
      證人戊○○係自98年7月初即有密切聯絡等情，前已明敘
      ，則被告前揭所辯，顯係企圖迎合戊○○於原審作證時與
      事實不符之證詞，以資脫罪，顯無足採。又依據被告於富
      添公司之考勤表所示，被告於98年7月20日當日雖有上班
      ，惟被告當日係上午7點58分始上班打卡，而其自臺南縣
      佳里鎮住處前往富添公司僅需花費約30至40分鐘，則證人
      戊○○所證其係於當日上午7時許在臺南縣佳里鎮某大廟
      處向被告購得第一級毒品海洛因1包之情，於時間、地點
      上，均無影響被告正常上班之情形，應屬可採，被告事後
      辯稱其當日上班無法，顯無法販售毒品予戊○○云云，顯
      係飾卸之詞，當無足採。
（二）被告販賣第一級毒品予證人丙○○部分：
    (一)證人丙○○於98年7月30日經由友人綽號「包子」之介紹
      ，由綽號「包子」聯絡被告後，由丙○○於當日上午7時
      許騎乘機車載同綽號「包子」前往臺南縣西港鄉西港大橋
      下，向被告購買1千元之第一級毒品海洛因1包，後丙○○
      與綽號「包子」2人在西港大橋下以預購之針筒注射海洛
      因施用後，綽號「包子」即將被告之0000000000號行動電
      話號碼交予丙○○，並告知若要向被告購買毒品可自行撥
      打該支電話與被告聯絡，嗣丙○○於隔日下午6時許在臺
      南縣學甲鎮某公共電話撥打0000000000號行動電話欲向被
      告購買毒品時，為查扣上開電話之警員丁○○所接聽並約
      詢到案等情，業據證人丙○○於警詢、偵查及原審審理時
      及證人丁○○於本院審理時證述綦詳，核與被告00000000
      00號行動電話通聯紀錄（原審卷一第107頁）及設於臺南
      縣學甲鎮○○路40號之00-0000000號室內電話用戶資料查
      詢（原審卷一第182頁）各一份互核相符。而證人丙○○
      於98年7月31日為警查獲後所採尿液，經送長榮大學鑑定
      之結果，確呈鴉片類、可待因及嗎啡陽性反應一節，有卷
      附該大學98年8月12日確認報告及尿液送驗對照表各一份
      在卷可參（原審卷一第69、70頁），足證丙○○於警詢及
      偵查中所證：其於98年7月30日上午7時許曾向被告購買第
      一級毒品海洛因1包並於當日施用完畢後，遂於隔日下午6
      時許左右撥打0000000000號行動電話欲向被告購買毒品等
      情，所言非虛。
    (二)而證人丙○○雖於原審審理時改稱：其於98年7月30日上
      午係交付1千元予綽號「包子」，並透過綽號「包子」去
      購買第一級毒品海洛因1包供2人施用後，綽號「包子」即
      告知其以後欲購買海洛因可撥打0000000000號行動電話，
      而當日之毒品係綽號「包子」自行騎車購買，其從未見過
      被告，亦不知毒品是否為綽號「包子」向被告所購得，其
      於警詢及偵查中指證被告販毒，係因警員要脅其配合才肯
      放其回家，其只好依據警員打好之筆錄照唸，且於檢察官
      偵查時配合警詢筆錄作證，當中檢察官並無提示被告照片
      供其指認云云。然經原審勘驗證人丙○○之警詢錄音光碟
      之結果，除可證明該份筆錄均係採一問一答方式連續製作
      ，當中亦留有證人思考時間及警員敲打電腦鍵盤時自然停
      頓及聲響，並無丙○○所述依稿照唸之情形外，且依原審
      所勘驗證人丙○○於偵查中之錄影光碟之結果，其內容除
      與丙○○之警詢筆錄大致相符外，丙○○甚而對於其何以
      得指認出被告面貌多所補述，並於檢察官提示指認被告照
      片時，得立即指認出被告之照片及被告所騎乘之機車照片
      ，且於指認照片中簽名，況檢察官於偵查中曾多次告知其
      當日係以證人身份應訊，並無遭檢方聲請羈押之可能，丙○○亦否認曾遭警員指示必須違背己意而指認被告，均足
      認其於警詢及偵查中所證，確係基於自由意識所為，應屬
      可採。而其於本院審理時所證，除與其在警詢及偵查中所
      證並不相符外，又證人丙○○於至原審作證前，係與被告
      同在臺灣臺南看守所附設勒戒所內執行觀察、勒戒處分，
      且係乘坐同一囚車而來，此有卷附被告之臺灣臺南地方法
      院檢察署檢察官98年度觀執字第325號觀察勒戒處分執行
      指揮書及證人丙○○之臺灣高等法院在監在押全國紀錄表
      各一份可按，已有與被告串供之機會及可能，況以證人丙○○前於警詢及偵查中均證稱：綽號「包子」僅告知可撥
      打0000000000號行動電話購買海洛因，其並不知道販賣毒
      品之人之姓名、綽號為何，故於98年7月31日撥打電話欲
      購買毒品時係稱呼接電話之人為綽號「大仔」，卻於被告
      在98年9月21日於原審訊問程序中改稱：「728號（即0000
      000000號）行動電話是賣我安非他命的阿龍給我的，他用
      這支手機跟我聯絡」後，即於原審審理時一再證稱：綽號
      「包子」有告知可稱呼持用0000000000號行動電話之人為
      綽號「大仔」或「阿龍」云云，顯係與被告串供後之迴護
      之詞，並不足採。至被告雖辯稱其於98年7月30日仍有正
      常上班，不可能販賣毒品予他人云云，惟被告係於當日上
      午7時51分打卡上班，有富添公司之考勤表一份附卷可稽
      ，而證人丙○○既證稱係於當日上午7時許左右在被告上
      班必經之路之西港大橋下與被告購買毒品，依其時間、地
      點，當無被告所辯不可能販售毒品予他人之情形，是其所
      辯，亦無足採。
三、按毒品危害防制條例所規定之販賣毒品罪，雖未明示「營利
    之意圖」為其犯罪構成要件，然「販賣」一語，在文義解釋
    上當然已寓含有買賤賣貴，而從中取利之意思存在，且從商
    業交易原理與一般社會觀念而言，販賣行為在通常情形下，
    仍係以牟取利益為其活動之主要誘因與目的；衡以毒品之非
    法交易向為政府查禁森嚴且重罰不寬貸之行為，為一般民眾
    普遍認知之事，而證人戊○○及丙○○等人與被告間均無深
    切交情，倘非有利可圖，被告絕無平白甘冒被查緝重罰之高
    度風險，而單純代不相識之他人購買毒品之理，是其販入之
    價格當較其出售之價格為低，而有從中賺取買賣價差牟利之
    意圖及事實，應屬合理認定。又販賣毒品非可公然為之，亦
    無公定價格，容易分裝並增減份量，而每次買賣之價量，可
    能隨時依雙方關係深淺、資力、需求量及對行情之認知、來
    源是否充裕、查緝是否嚴緊、購買者被查獲時供述購買對象
    之可能風險之評估等，而異其標準，非可一概論之，是販賣
    毒品之利得除被告供述之價量俱臻明確外，委難察得其交易
    實情，然販賣者從價差或量差中牟利之方式雖異，惟其販賣
    行為在意圖營利則屬同一；從而，舉凡有償交易，除足以反
    證其確係另基於某種非圖利本意之關係外，通常尚難因無法
    查悉其販入價格，做為是否高價賣出之比較，諉以無營利之
    意思而阻卻販賣犯行之追訴。本件被告倘未販售上開毒品從
    中牟利，自無平白費時、費力，特意趕赴如附表所示地點交
    付毒品予證人戊○○及丙○○等人之理，是本件被告於如附
    表編號2、3所示時、地販賣第一級毒品予證人戊○○及丙○○等人，係以有償方式為之一節，自堪認定。是綜上所述，
    被告販賣第一級毒品予證人戊○○、丙○○之犯行，均堪認
    定，應予依法論科。
四、按海洛因係毒品危害防制條例第2條第2項第1款所明定之第
    一級毒品，未經許可不得販賣。核被告所為，係犯毒品危害
    防制條例第4條第1項之販賣第一級毒品罪。被告販賣海洛因
    前、後持有毒品之低度行為，應分別為販賣之高度行為所吸
    收，均不另論罪。其所犯如附表編號2至3所示之販賣第一級
    毒品之犯行間，犯意各別，行為互殊，顯係基於個別犯意所
    為，應予分論併罰。按犯罪情狀顯可憫恕，認科以最低度刑
    仍嫌過重者，得酌量減輕其刑，刑法第59條定有明文。茲考
    量被告販賣海洛因之對象、次數共僅2人，犯罪所得共僅2千
    千元等情狀，要與毒品盤商或毒梟動輒數十萬元以上毒品交
    易之情形，有明顯之不同。於社會通念，國民感情上，非全
    無可憫，逕處該罪法定最輕刑仍嫌過重，依社會一般觀念，
    不無情輕法重之情形，是本院斟酌前開情事，認被告販賣第
    一級毒品之犯行，均應依刑法第59條之規定減輕其刑，以使
    輕重得宜，罰當其罪，俾符罪刑相當原則。
五、原判決就此部分，認被告罪證明確，因予適用毒品危害防制
    條例第4條第1項、第18條第1項、第19條第1項，刑法第11條
    、第59條，並審酌被告前有施用毒品前科，有卷附臺灣高等
    法院被告前案紀錄表一份可按，於84年間因犯藥事法罪，經
    原審判刑10月，並予緩刑4年在案，卻不思珍惜改過機會，
    不戒除毒癮惡習及以正途取財，反而販賣毒品供人施用藉以
    牟利，戕害國民身心健康甚鉅，使人沉迷毒癮而無法自拔，
    並為社會治安敗壞之源頭，對於社會秩序實有相當程度之危
    害，兼衡量被告之生活狀況、智識程度、犯罪動機、目的、
    經查獲販賣毒品各次之數量及所得利潤，暨犯後仍矢口否認
    犯行等一切情狀，分別量處如附表編號2、3所示之刑；及敘
    明(一)扣案之第一級毒品海洛因1包（驗餘淨重0.027公克），
    被告雖矢口否認為其所有，惟該包毒品係警方依據線報於98
    年7月31日上午7時20分許，在臺南縣安定鄉海寮村海寮134-
    38號，見被告站於路旁與某白色轎車內坐於副駕駛座之人有
    疑似販賣毒品之行為而上前查緝時，由被告與該副駕駛座處
    丟出1包白色物品後，被告及該白色轎車即隨即逃逸，而警
    方在追得被告後，在距離原查獲被告與該白色轎車處約10公
    尺處之電線竿旁所扣得等情，業據證人即臺南縣警察局佳里
    分局佳里派出所警員杜志榮、劉廣新於原審審理時證述明確
    （原審卷一第149-165頁），又上開白色粉末一包經送高雄
    市凱旋醫院鑑定之結果，確檢出第一級毒品海洛因成分，有
    該院濫用藥物成品檢驗鑑定書一紙在卷可稽（原審卷一第21
    頁）。雖證人杜志榮、劉廣新於原審另證稱：該包毒品僅能
    確定係從被告與乘坐該白色轎車副駕駛座之人處丟出，但並
    不能確定係被告或係乘坐該白色轎車副駕駛座之人所丟等語
    ，惟依該2證人所證當時該白色轎車係逆向停於路旁，亦即
    副駕駛座朝路中央之方向，而該包毒品則最後係在路旁之電
    線桿旁尋得，若該包毒品係自乘坐在白色轎車副駕駛座之人
    所丟出，則該人因受限於車體之限制，依理應係朝車下、路
    中或路對向丟棄，始符合該人可用力之方向，惟該包毒品依
    據證人劉廣新於原審審理時所繪現場圖，卻係於路旁電線桿
    處所查獲，亦即係飛越整個白色轎車車頭到駕駛座之路旁，
    顯非該副駕駛座之人力所可及，當為當時與該白色轎車副駕
    駛座之人相對，亦即面朝路旁之被告所為，而為其所持有無
    疑。然所查獲之該第一級毒品海洛因1包係查獲之毒品，且
    按以營利為目的販入毒品，經多次販賣後，持有剩餘毒品被
    查獲，其各次販賣毒品行為，固應併合處罰，惟該持有剩餘
    毒品之低度行為，應僅為最後一次販賣毒品之高度行為所吸
    收，不另論罪，故就該查獲之剩餘毒品，祇能於最後一次之
    販賣毒品罪宣告沒收銷燬，不應於各次販賣毒品罪均宣告沒
    收銷燬（最高法院98年度台上字第5283、5117、3823、3337
    號判決意旨參照）。故上述扣案之海洛因，應依毒品危害防
    制條例第18條第1項前段規定，於附表編號3所示最後一次販
    賣行為項下宣告沒收銷燬之。至於包裹上開毒品之包裝袋，
    於物理外觀上與毒品附合而難予析離，如強予析離至完全無
    殘渣留存，將耗費相當之時間、人力與經費，於經濟上顯無
    實益，是依社會一般通念，堪認上開包裝袋已與查獲之毒品
    結合成為一體而無從強加析離，同應依毒品危害防制條例第
    18條第1項前段規定，與上開海洛因一併沒收銷燬。(二)扣案
    之甲基安非他命2包（驗餘淨重分別為0.405公克及0.112公
    克），雖為被告所有，且為查獲之毒品，惟被告辯稱此部分
    之毒品係其購買後供已吸食之用，而被告於98年7月30日為
    警查獲當日所採尿液經送檢驗之結果，確呈安非他命類及甲
    基安非他命陽性反應，有卷附長榮大學98年8月12日確認報
    告一份在卷可參（原審卷一第117、118頁），而其施用毒品
    之犯行，亦經原審法院另案裁定令入勒戒處所觀察、勒戒執
    行完畢，自應由檢察官就上開2包甲基安非他命，於被告施
    用第二級毒品部分犯行，另向原審法院聲請宣告沒收銷燬。
    (三)再按毒品危害防制條例第19條第1項規定「犯第4條之罪者
    ，其供犯罪所用或因犯罪所得之財物，均沒收之，如全部或
    一部不能沒收時，追徵其價額或以其財產抵償之」，惟該條
    項並無如同條例第18條第1項所定「不問屬於犯人與否，沒
    收之」之明文，自屬相對沒收主義之立法。是其應沒收之物
    ，應以屬於被告或共犯所有者為限。再該規定所稱「追徵其
    價額」者，係指所沒收之物為金錢以外之其他財物而無法沒
    收時，應追徵其價額，使其繳納與原物相當之價額。如所得
    財物為金錢而無法沒收時，應「以其財產抵償之」（最高法
    院95年臺上字第305號判決意旨參照）。復按毒品危害防制
    條例第19條第1項規定，犯販賣毒品罪者，其犯罪所得之財
    物均沒收之，係採義務沒收主義。故販賣毒品所得之對價，
    不問其中成本若干，利潤多少，均應全部諭知沒收，貫徹政
    府查禁煙毒之決心，以符立法本旨（最高法院91年臺上字第
    2419號判決意旨參照）。被告如附表所示販賣第一級毒品所
    得共2千元，雖未據扣案，惟仍應依毒品危害防制條例第19
    條第1項規定，分別於其所犯販賣第一級毒品各罪刑項下，
    宣告沒收，如全部或一部不能沒收時，應以其財產抵償之。
    至未扣案之0000000000號行動電話1支，雖係供被告販賣毒
    品聯繫之用，惟無證據證明為被告所有之物，已如前述；另
    扣案之0000000000號、0000000000號、0000000000號及0000
    000000號行動電話共4支，雖均為被告持有使用，惟其中供
    被告販毒聯繫所用之0000000000號行動電話並無證據係被告
    所有，另其他3支行動電話及扣案之安非他命吸食玻璃管2支
    、現金2萬600元，均無證據證明與本案有何直接關連，爰均
    不予宣告沒收。本院經核原判決此部分，認事用法俱無不合
    ，量刑亦屬妥適，被告上訴仍否認犯罪，為無理由，應予駁
    回。
肆、被告上開撤銷改判部分（如附表編號1部分）與上訴駁回部
    分（附表編號2、3部分）所處之刑，因係數罪，應分論併罰
    ，爰定其執行刑為有期徒刑17年，扣案第一級毒品海洛因1
    包驗餘淨重0.027公克及其包裝袋沒收銷燬之，販賣第一級
    毒品毒品所得共2千元沒收，如全部或一部不能沒收時，以
    其財產抵償之。
據上論斷，應依刑事訴訟法第368條、第369條第1項前段、第364
條、第299條第1項前段，毒品危害防制條例第4條第2項，刑法第
11條前段、第51條第5款，判決如主文。
本案經檢察官林炎昇到庭執行職務。
中    華    民    國    99    年    11    月    16    日
                  刑事第一庭    審判長法  官  茆臺雲
                                      法  官  蔡長林
                                      法  官  王明宏
以上正本證明與原本無異。
如不服本判決應於收受送達後10日內向本院提出上訴書狀，其未
敘述上訴理由者，並得於提起上訴後10日內向本院補提理由書（
均須按他造當事人之人數附繕本）「切勿逕送上級法院」。
                                      書記官  黃全忠
中    華    民    國    99    年    11    月    16    日
附錄本判決論罪科刑法條：
毒品危害防制條例第4條：
製造、運輸、販賣第一級毒品者，處死刑或無期徒刑；處無期徒
刑者，得併科新臺幣2千萬元以下罰金。
製造、運輸、販賣第二級毒品者，處無期徒刑或7年以上有期徒
刑，得併科新臺幣1千萬元以下罰金。
製造、運輸、販賣第三級毒品者，處5年以上有期徒刑，得併科
新臺幣7百萬元以下罰金。
製造、運輸、販賣第四級毒品者，處3年以上10年以下有期徒刑
，得併科新臺幣3百萬元以下罰金。
製造、運輸、販賣專供製造或施用毒品之器具者，處1年以上7
年以下有期徒刑，得併科新臺幣1百萬元以下罰金。
前5項之未遂犯罰之。
附表：
┌───┬───────┬──────────────┐
│編 號 │犯  罪  事  實│  罪  名  及  宣   告  刑   │
├───┼───────┼──────────────┤
│ 1    │98年7月12日與 │乙○○販賣第二級毒品，處有期│
│      │下午4、5時許在│徒刑柒年。                  │
│      │臺南縣佳里鎮「│                            │
│      │鎮山宮」販賣第│                            │
│      │二級毒品甲基安│                            │
│      │非他命1包予林 │                            │
│      │忠義1次       │                            │
├───┼───────┼──────────────┤
│ 2    │98年7月20日上 │乙○○販賣第一級毒品，處有期│
│      │午7時許在臺南 │徒刑拾伍年；販賣第一級毒品所│
│      │縣佳里鎮某大廟│得新台幣壹仟元沒收，如全部或│
│      │前以1小1千元之│一部不能沒收時，以其財產抵償│
│      │代價販賣第一級│之。                        │
│      │海洛因予戊○○│                            │
│      │1次           │                            │
├───┼───────┼──────────────┤
│ 3    │98年7月30日上 │乙○○販賣第一級毒品，處有期│
│      │午7時許在臺南 │徒刑拾伍年；販賣第一級毒品所│
│      │縣西港鄉西港大│得新台幣壹仟元沒收，如全部或│
│      │橋旁以1小包1千│一部不能沒收時，以其財產抵償│
│      │元之代價販賣第│之。扣案第一級毒品海洛因壹包│
│      │一級毒品海洛因│驗餘淨重零點零貳柒公克及其包│
│      │予黃琮輝1包。 │裝袋，沒收銷燬之。          │
└───┴───────┴──────────────┘

司法院資訊處製作；財團法人民間司法改革基金會備份。
